臺灣板橋地方法院刑事判決　　　　　　　 96年度易字第401號
公　訴　人　臺灣板橋地方法院檢察署檢察官
被　　　告　乙○○
上列被告因妨害名譽案件，經檢察官聲請以簡易判決處刑（95年
度偵字第378 號），本院認不宜以簡易判決處刑，改依通常程序
審理，並判決如下：
    主  文
乙○○散布文字，指摘足以毀損他人名譽之事，處罰金新臺幣壹
萬元，如易服勞役，以新臺幣壹仟元折算壹日。
    事  實
一、乙○○因在公開網站上遭甲○○公然侮辱及誹謗（甲○○涉
    嫌公然侮辱及誹謗罪部分，業經臺灣高等法院以95年度上易
    字第335 號判決判處拘役30日確定），竟意圖散布於眾，基
    於散布文字，而指摘毀損甲○○名譽之故意，於民國94年11
    月24日，在臺北縣土城市○○路○ 段60號16樓之3 住處，利
    用電腦設備連接網際網路至公開網站「無名小站」乙○○所
    屬之部落格上（網址為http：www.wretch.cc/blog/micpen7
    7& article_id=0000000） ，張貼「小范的行為罪證確鑿」
    、「他的過往紀錄都是一些不乾不淨的事，妨害自由、妨害
    風化、侵占、傷害，白紙黑字，半字不假」、「人品極端有
    問題的人」、「與惡人交久而不聞其臭」等文字，以此指摘
    足以具體毀損、貶抑甲○○名譽之事實。
二、案經甲○○告訴臺灣板橋地方法院檢察署檢察官偵查終結並
    聲請以簡易判決處刑，本院認不宜以簡易判決處刑，改依通
    常程序審理。
    理  由
一、訊據被告乙○○固不否認有於前揭時間，在公開網站「無名
    小站」上自己所屬之部落格上，張貼「小范的行為罪證確鑿
    」、「他的過往紀錄都是一些不乾不淨的事，妨害自由、妨
    害風化、侵占、傷害，白紙黑字，半字不假」、「人品極端
    有問題的人」、「與惡人交久而不聞其臭」等文字之事實，
    惟矢口否認有何妨害名譽犯行，辯稱：伊只是抒發心情，甲
    ○○之前科記錄係另案訴訟時，伊經由律師告知，伊並沒有
    誹謗之故意云云。經查：
(一)被告確有於94年11月24日，在臺北縣土城市○○路○ 段60號
    16樓之3 住處，利用電腦設備連接網際網路至公開網站「無
    名小站」，其所屬之部落格上，張貼「小范的行為罪證確鑿
    」、「他的過往紀錄都是一些不乾不淨的事，妨害自由、妨
    害風化、侵占、傷害，白紙黑字，半字不假」、「人品極端
    有問題的人」、「與惡人交久而不聞其臭」等文字之事實，
    業據被告坦承不諱，核與證人即告訴人甲○○於本院審理時
    證述情節相符，復有網路列印資料1 份在卷可稽，而被告於
    本院審理時復自承：「（審判長問：你與證人共同認識的人
    有幾個？）這個個案曾經在網路上引起熱烈討論，我的部落
    格裏出言討論大約有上百人」、「（審判長問：這些人是否
    知道這件事，還是知道小范這個人？）他們都知道這件事，
    也知道小范這個人」等語（詳96年6 月8 日審判筆錄第5 頁
    ），從而，依上開文字內容，已足以辨識所指涉之人為告訴
    人甲○○，且所使用之字眼，自屬貶抑他人人格，毀損他人
    名譽之文字，足以損害告訴人甲○○之名譽，顯見被告有散
    布於眾之意圖及行為甚明。
(二)其次，告訴人甲○○前因妨害自由、傷害等案件，分別經臺
    灣屏東地方法院檢察署及臺灣臺北地方法院檢察署為不起訴
    處分，並未有被告所指之侵占、妨害風化之前科紀錄乙節，
    有全國刑案資料查註表1 紙在卷可按，足見被告於部落格上
    所指摘告訴人之過往紀錄都是一些不乾不淨的事，告訴人有
    妨害自由、傷害、侵占、妨害風化之前科紀錄等情，確屬虛
    偽不實之事項，被告透過網路張貼文字之方式，對告訴人為
    不實之指摘及傳述，顯已造成告訴人名譽上之損害甚明。
(三)綜上所述，本件事證明確，被告犯行洵堪認定，應予依法論
    科。
二、查被告行為後，刑法業於94年2 月2 日修正公布，95年7 月
    1 日起施行，其中與本件有關部分之第2 條、第42條均業已
    修正。按「行為後法律有變更者，適用行為時之法律，但行
    為後之法律有利於行為人者，適用最有利於行為人之法律」
    ，修正後刑法第2 條第1 項定有明文。此條規定係規範行為
    後法律變更所生新舊法律比較適用之準據法，本身尚無新舊
    法比較之問題，於新法施行後，應一律適用新法第2 條第1
    項之規定，為「從舊從輕」之比較，先予敘明。再按本次法
    律變更，比較時應就罪刑有關之共犯、未遂犯、想像競合犯
    、牽連犯、連續犯、結合犯，以及累犯加重、自首減輕暨其
    他法定加減原因（如身分加減）與加減例等一切情形，綜其
    全部罪刑之結果而為比較（最高法院95年5 月23日95年度第
    8 次刑庭會議決議參照）。茲就本件新舊法比較結果說明如
    下：
(一)修正刑法係自95年7 月1 日起施行，在此之前，刑法分則編
    有關罰金刑之貨幣單位係銀元；且依刑法分則編應處罰金者
    ，應適用罰金罰鍰提高標準條例第1 條、第4 條之規定，亦
    即應按各該具體條文制定或修正之時間先後，定其提高之倍
    數。惟被告行為後，刑法施行法增訂第1 之1 條，於95年6
    月14日經總統公布，並自同年7 月1 日起施行；該條規定：
    「中華民國94年1 月7 日刑法修正施行後，刑法分則編所定
    罰金之貨幣單位為新臺幣。94年1 月7 日刑法修正時，刑法
    分則編未修正之條文定有罰金者，自94年1 月7 日刑法修正
    施行後，就其所定數額提高為30倍。但72年6 月26日至94年
    1 月7 日新增或修正之條文，就其所定數額提高為3 倍」。
    亦即自95年7 月1 日起，刑法分則編所定罰金之貨幣單位，
    由原來之銀元改為新臺幣；且94年1 月7 日刑法修正時，刑
    法分則編未修正之條文定有罰金者，自95年7 月1 日起，有
    關罰金之數額提高為30倍。本案被告係犯刑法第310 條第2
    項之誹謗罪，該罪有罰金刑之處罰，且於94年1 月7 日時未
    經修正，依增訂刑法施行法第1 之1 條之規定，其罰金以新
    臺幣為單位，數額應提高30倍。此規定因屬前揭罰金罰鍰提
    高標準條例第一條但書所稱之「法律已依一定比率規定罰金
    或罰鍰之數額或倍數」，自應優先適用，另修正後刑法第33
    條第5 款亦已將罰金刑調整為新臺幣1,000 元以上，以百元
    計算，故依前述標準換算後，本條項罰金刑度部分已變更為
    「新臺幣30,000元以下，新臺幣1,000 元以上」，然依被告
    行為時之刑罰法律，即罰金罰鍰提高標準條例第1 條前段及
    修正前刑法第33條第5 款規定之罰金最低額銀元1 元計算，
    該罪之罰金刑最高為銀元1,000 元，最低額為銀元1 元，若
    換算為新臺幣，最高額雖與新法同為新臺幣30,000元，然最
    低額僅為新臺幣3 元。因此，比較上述修正前、後之刑罰法
    律，自以被告行為時關於科處罰金刑之法律較有利於被告。
(二)另有關易服勞役之規定，修正前刑法第42條第2 項規定「易
    服勞役以一元以上三元以下折算一日」，而被告行為時之易
    服勞役折算標準，據修正前罰金罰鍰提高標準條例第2 條前
    段規定，就其原定數額提高為100 倍折算1 日，則被告依行
    為時之易服勞役折算標準，應以銀元100 元以上300 元以下
    即新臺幣300 元以上900 元以下折算1 日；然修正後刑法第
    42 條 第3 項前段規定：「易服勞役以新臺幣一千元、二千
    元或三千元折算一日」，經比較新舊法結果，以修正後之規
    定，較有利於被告，則應依刑法第2 條第1 項後段規定，適
    用修正後之刑法第42條第3 項前段規定，定罰金易服勞役之
    折算標準。
(三)綜合上述各條文修正前後之比較結果，上開修正後刑法第33
    條第5 款之規定，乃就刑法分則各編及其他刑事犯罪所定罰
    金刑之刑罰法律效果之變更，而修正後刑法第42條第3 項之
    規定，乃係就刑罰裁量之易刑處分之變更，被告所犯為刑法
    第310 條第2 項之罪，法定刑有關罰金刑部分，修正後刑法
    第33條第5 款規定，僅係提高罰金刑之最低數額，惟因修正
    後刑法第42條第3 項有關刑罰裁量之易刑處分，攸關人身自
    由較鉅，且較有利於被告，是以本件經綜合觀察全部罪刑比
    較之結果，應依修正後刑法第2 條第1 項但書規定，整體適
    用修正後之規定較有利於被告。
三、核被告乙○○所為，係犯刑法第310條第2項之加重誹謗罪。
    爰審酌被告因在公開網站上遭告訴人公然侮辱及誹謗，始於
    部落格上張貼上開詆毀告訴人之文字之犯罪動機、手段、所
    生危害及犯後未坦承犯行之犯後態度等一切情狀，量處如主
    文所示之刑，並諭知易服勞役之折算標準，以資懲儆。
據上論斷，應依刑事訴訟法第452 條、第299 條第1 項前段，刑
法第2 條第1 項但書、第310 條第2 項、刑法第42條第3 項前段
，刑法施行法第1 條之1 第1 項、第2 項前段，判決如主文。
本案經檢察官吳宗光到庭執行職務。
中　　華　　民　　國　　96　　年　　6 　　月　　25　　日
                  刑事第十七庭  審判長法　官  李幼妃
                                      法  官  張紹省
                                      法  官  鄭燕璘
以上正本證明與原本無異
如不服本判決，應於判決送達後10日內，向本院提出上訴狀。
                                      書記官  呂紹明
中　　華　　民　　國　　96　　年　　6 　　月　　25　　日
附錄本案論罪科刑法條全文:
刑法第310條：
意圖散布於眾，而指摘或傳述足以毀損他人名譽之事者，為誹謗
罪，處1年以下有期徒刑、拘役或500元以下罰金。
散布文字、圖畫犯前項之罪者，處2 年以下有期徒刑、拘役或
1,000 元以下罰金。
對於所誹謗之事，能證明其為真實者，不罰。但涉於私德而與公
共利益無關者，不在此限。
